【裁判字號】    99,抗,761
【裁判日期】    990712
【裁判案由】    聲請單獨宣告沒收違禁物
【裁判全文】
臺灣高等法院刑事裁定                   99年度抗字第761號
抗  告  人  臺灣基隆地方法院檢察署檢察官
被      告  甲○○
上列抗告人即聲請人因聲請單獨宣告沒收違禁物案件，不服臺灣
基隆地方法院中華民國99年5月17日（99年度聲字第386號）裁定
，提起抗告，本院裁定如下：
    主  文
原裁定撤銷。
扣案第二級毒品安非他命壹包（毛重拾伍點肆公克）沒收銷燬之
。
    理  由
一、本件聲請意旨略以：臺灣基隆地方法院檢察署94年度偵字第
    3039號被告甲○○違反毒品危害防制條例案件，經檢察官為
    不起訴之處分確定。惟扣案第二級毒品安非他命1包（毛重1
    5.4公克）為違禁物，乃依毒品危害防制條例第18條第1項前
    段，刑法第38條第1項第1款、第2項、同法第40條第2項規定
    ，聲請單獨宣告沒收銷燬之。
二、原裁定略以：按違禁物得單獨宣告沒收，修正後刑法第40條
    第2項定有明文。次按毒品條例於87年5月50日公告而於同月
    22日生效後，再於92年7月9日修正公布，依修正後同條例第
    36條規定「本條例自公布後六個月後施行」，是以修正後毒
    品條例已於93年1月9日施行。依修正後毒品條例第2條第2項
    第 2款，安非他命為其所稱之第二級毒品，不得製造、運輸
    、販賣、轉讓、施用或持有。經查：扣案之晶體 1包，確為
    安非他命無訛，迭經被告供明；而被告之尿液有安非他命之
    陽性反應，並有台灣尖端先進生技醫藥股份有限公司濫用藥
    物檢驗報告1紙在卷可稽（94年度毒偵字第2347號卷第 15頁
    ）；準此，可見扣案之物品確為第二級毒品無疑，為違禁物
    。上開偵查案件，既經檢察官為不起訴之處分，扣案之上開
    毒品，自應將之單獨宣告沒收。本件聲請為有理由，應予准
    許，惟尚敘明僅宣告沒收，並未宣告沒收銷燬（原裁定誤載
    為銷毀）之等語。
三、抗告意旨略以：安非他命係毒品危害防制條例所規定之第二
    級毒品，查獲之毒品，不問屬於犯人與否，沒收銷燬之，毒
    品危害防制條例第18條第 1項前段著有明文，並為刑法第40
    條之特別規定，自應優先適用之。原裁定適用法律，有欠允
    當，故請求撤銷原裁定，另為適法之裁定等語。
四、本院之判斷：原法院裁定准許檢察官聲請，惟僅就扣案之安
    非他命 1包沒收之，未併為銷燬之諭知，認為僅應依刑法第
    40條第2項而宣告沒收，不得依毒品危害防制條例第18條第1
    項前段而宣告沒收銷燬之，蓋依「主從刑不可分原則」，毒
    品危害防制條例第18條不得直接作為宣告從刑沒收銷燬之根
    據，只能回歸刑法第40條第2 項而單獨宣告沒收云云，固非
    無見。第查：沒收係從屬性之刑罰，除違禁物或其他法律有
    特別規定者外，不得單獨宣告沒收。毒品條例第18條第1 項
    前段規定：「查獲之毒品及專供製造或施用毒品之器具，不
    問屬於犯人與否，均沒收銷燬之。」其僅銷燬部分之規定為
    違禁物沒收之特別規定，其規範意旨在強烈宣示國法禁絕毒
    品之態度，未更易毒品在法律評價上仍為違禁物之屬，體例
    上亦未變動其應予沒收之基本法律效果，僅添賦沒收後應加
    以銷燬之依據，於遇毒品應單獨宣告沒收之情形，刑法第40
    條第2項仍應作為屬於違禁物之毒品單獨沒收之實體及程序
    上之原則性規定，併有毒品危害防制條例第18條第1 項前段
    之適用。若因毒品危害防制條例第18條特別規定之銷燬為刑
    法第40條所無，即排斥毒品亦屬違禁物，認無單獨沒收規定
    適用之餘地，或以其為違禁物而單獨沒收時，即無毒品危害
    防制條例第18條第1 項前段適用之可能，非無以辭害意之失
    。矧刑法第40條第2 項之規定乃為解決無主刑附麗時，扣案
    違禁物處理之困難而設。倘主刑存在時，扣案之安非他命應
    諭知「沒收銷燬之」，然於單獨宣告沒收時，卻毋庸銷燬，
    當非事理之平。綜上，原法院僅裁定沒收查獲之毒品，而未
    同時為銷燬之宣告，於法即有違誤。從而檢察官提起抗告指
    摘原法院裁定為不當，非無理由，應由本院將原法院之裁定
    加以撤銷，並自為裁定如主文第二項所示。
據上論結，應依刑事訴訟法第413條後段，刑法第40條第2項，毒
品危害防制條例第18條第1項前段，裁定如主文。
中    華    民    國    99    年    7     月    12    日
                  刑事第十二庭審判長法  官  蔡永昌
                                    法  官  蔡國在
                                    法  官  蔡新毅
以上正本證明與原本無異。
不得再抗告。
                                    書記官  賴立旻
中    華    民    國    99    年    7     月    12    日

司法院資訊處製作；財團法人民間司法改革基金會備份。
